臺灣雲林地方法院刑事裁定
111年度毒聲字第240號
聲  請  人  臺灣雲林地方檢察署檢察官
被      告  沈倉立


上列被告因違反毒品危害防制條例案件，經檢察官聲請送觀察勒
戒（111年度聲觀字第202號、111年度毒偵字第250號、第344號
、第454號、第563號），本院裁定如下：
    主  文
甲○○施用第二級毒品，應送勒戒處所觀察、勒戒，其期間不得逾
貳月。
    理  由
一、聲請意旨略以：被告甲○○基於施用第二級毒品之犯意，分別
    為下列行為：
  ㈠於民國111年2月10日上午10時54分許採尿時起回溯96小時内
    之某時，在雲林縣境内某處，以將甲基安非他命置於玻璃球
    内燒烤，吸食所產生煙霧之方式，施用甲基安非他命1次。
    嗣臺灣雲林地方檢察署（下稱雲林地檢署）觀護人室於111
    年2月10日上午10時54分許，採集被告尿液送驗結果，檢出
    安非他命、甲基安非他命陽性反應。
  ㈡於111年3月3日上午9時52分許採尿時起回溯96小時内之某時
    ，在雲林縣境内某處，以將甲基安非他命置於玻璃球内燒烤
    ，吸食所產生煙霧之方式，施用甲基安非他命1次。嗣雲林
    地檢署觀護人室於111年3月3日上午9時52分許，採集被告尿
    液送驗結果，檢出安非他命、甲基安非他命陽性反應。
  ㈢於111年4月1日上午11時許採尿時起回溯96小時内之某時，在
    雲林縣境内某處，以將甲基安非他命置於玻璃球内燒烤，吸
    食所產生煙霧之方式，施用甲基安非他命1次。嗣雲林地檢
    署觀護人室於111年4月1日上午11時許，採集被告尿液送驗
    結果，檢出安非他命、甲基安非他命陽性反應。
　㈣於111年5月5日上午10時28分許採尿時起回溯96小時内之某時
    ，在雲林縣境内某處，以將甲基安非他命置於玻璃球内燒烤
    ，吸食所產生煙霧之方式，施用甲基安非他命1次。嗣雲林
    地檢署觀護人室於111年5月5日上午10時28分許，採集被告
    尿液送驗結果，檢出甲基安非他命陽性反應。
　  爰依毒品危害防制條例第20條第1項及觀察勒戒處分執行條
    例第3條第1項之規定，聲請裁定將被告送勒戒處所觀察、勒
    戒等語。
二、犯毒品危害防制條例第10條之罪者，檢察官應聲請法院裁定
    ，或少年法院（地方法院少年法庭）應先裁定，令被告或少
    年入勒戒處所觀察、勒戒，其期間不得逾2月，毒品危害防
    制條例第20條第1項定有明文。毒品危害防制條例第24條修
    正施行後所定之多元附條件緩起訴處分，並不限於「附命緩
    起訴」，且撤銷緩起訴處分後，亦應由檢察官依法繼續偵查
    或起訴，與修正前所定之「依法追訴」不同，則緩起訴處分
    之效力與曾受「觀察、勒戒或強制戒治」之處遇已無法等同
    視之；則被告縱為屢犯施用毒品罪之成癮慣犯，其間復曾因
    施用毒品罪，經起訴、判刑或執行，只要本次再犯施用毒品
    罪距其最近1次觀察、勒戒或強制戒治執行完畢釋放後，已
    逾3年者，既仍有修正後毒品條例第20條第3項規定之適用，
    依舉重明輕之法理，倘僅經檢察官為「附命緩起訴」而非起
    訴、判刑，不論有無完成戒癮治療，其再犯更有適用同條例
    第20條第3項規定，施以「觀察、勒戒或強制戒治」之必要
    （最高法院110年度台上字第2096號判決參照）。換言之，
    被告縱曾經檢察官為「附命緩起訴」，不論有無完成戒癮治
    療，均不能認係屬於或類同於觀察、勒戒或強制戒治「已執
    行完畢」之情形。
三、聲請意旨所指㈠至㈣之事實，業據被告於偵訊時坦承不諱（毒
    偵250號卷第61至62頁；毒偵563號卷第14至16頁），且其於
    ㈠111年2月10日上午10時54分許，在雲林地檢署經採集尿液
    送驗，經EIA酵素免疫分析法為初步檢驗及以GC/MS氣相層析
    /質譜儀法確認檢驗之結果，確呈安非他命及甲基安非他命
    陽性反應等情，有雲林地檢署111年2月10日施用毒品犯尿液
    檢體監管紀錄表、毒品犯採尿具結書、情形報告書、台灣檢
    驗科技股份有限公司濫用藥物實驗室－高雄111年3月1日報告
    編號KH/2022/00000000號濫用藥物檢驗報告各1份（毒偵250
    號卷第7至12頁）在卷可稽；㈡111年3月3日上午9時52分許，
    在雲林地檢署經採集尿液送驗，經EIA酵素免疫分析法為初
    步檢驗及以GC/MS氣相層析/質譜儀法確認檢驗之結果，確呈
    安非他命及甲基安非他命陽性反應等情，有雲林地檢署111
    年3月3日施用毒品犯尿液檢體監管紀錄表、毒品犯採尿具結
    書、情形報告書、台灣檢驗科技股份有限公司濫用藥物實驗
    室－高雄111年3月21日報告編號KH/2022/00000000號濫用藥
    物檢驗報告各1份（毒偵344號卷第4至6頁反面）附卷可查；
    ㈢111年4月1日上午11時許，在雲林地檢署經採集尿液送驗，
    經EIA酵素免疫分析法為初步檢驗及以GC/MS氣相層析/質譜
    儀法確認檢驗之結果，確呈安非他命及甲基安非他命陽性反
    應等情，有雲林地檢署111年4月1日施用毒品犯尿液檢體監
    管紀錄表、毒品犯採尿具結書、情形報告書、台灣檢驗科技
    股份有限公司濫用藥物實驗室－高雄111年4月18日報告編號K
    H/2022/00000000號濫用藥物檢驗報告各1份（毒偵454號卷
    第4至6頁反面）在卷可稽；㈣111年5月5日上午10時28分許，
    在雲林地檢署經採集尿液送驗，經EIA酵素免疫分析法為初
    步檢驗及以GC/MS氣相層析/質譜儀法確認檢驗之結果，確呈
    甲基安非他命陽性反應等情，有雲林地檢署111年5月5日施
    用毒品犯尿液檢體監管紀錄表、毒品犯採尿具結書（日期誤
    載為111年4月5日）、情形報告書、台灣檢驗科技股份有限
    公司濫用藥物實驗室－高雄111年5月20日報告編號KH/2022/0
    0000000號濫用藥物檢驗報告各1份（毒偵563號卷第4至6頁
    反面）在卷可稽。綜上，被告之自白與事實相符，可以採信
    ，是被告上開施用第二級毒品之犯行，均堪認定。
四、被告既有前述施用毒品之行為，且其未曾因施用毒品案件送
    勒戒處所觀察、勒戒，或送戒治處所強制戒治，有臺灣高等
    法院被告前案紀錄表1份在卷可憑，從而聲請人聲請本院裁
    定將被告送觀察、勒戒，程序上於法並無不合。　
五、本案檢察官斟酌個案情節後，選擇向本院聲請裁定觀察、勒
    戒，此乃檢察官之自由裁量權，本院自應予以尊重，被告雖
    表示希望不要觀察勒戒，之前第一次進行戒癮治療程序尚不
    瞭解，加上工作關係才會缺席相關療程等情，有本院公務電
    話紀錄單1份存卷可佐，然審酌被告因施用毒品案件，前經
    雲林地檢署檢察官為緩起訴處分後，其於緩起訴期間多次未
    依規定進行門診治療，態度消極，可見戒癮動機薄弱，並經
    雲林地檢署觀護人評估不宜再予戒癮治療，此有被告是否適
    宜緩起訴戒癮治療評估表、雲林地檢署公務電話紀錄單各1
    份（毒偵250號卷第77、79頁）在卷足憑，又被告於緩起訴
    期間再犯本案4次施用第二級毒品之犯行，可見被告對毒品
    依賴甚深，難以透過戒癮治療方式戒除毒癮，況依被告自陳
    因工作關係，需視是否有工程在進行，若有工程要做會不好
    請假等情，足見其客觀情形確不適宜再以附命完成戒癮治療
    之緩起訴處分替代入勒戒處所施以觀察、勒戒之保安處分，
    則檢察官聲請裁定令被告入勒戒處所施以觀察、勒戒，其裁
    量並無重大明顯瑕疵，應屬檢察官職權之適法行使，揆諸前
    揭說明，本案聲請於法有據，應予准許。
六、依毒品危害防制條例第20條第1項，觀察勒戒處分執行條例
    第3條第1項，裁定如主文。
中　　華　　民　　國　　111 　年　　8 　　月　　29  　日
                  刑事第五庭  法  官  簡伶潔
以上正本證明與原本無異。  
如不服本裁定，應於裁定送達後5日內向本院提出抗告狀（須附
繕本）。
                              書記官  曾千庭
中　　華　　民　　國　　111 　年　　8 　　月　　30　　日